【裁判字號】    95,交聲,1278
【裁判日期】    951227
【裁判案由】    聲明異議
【裁判全文】
臺灣臺中地方法院交通事件裁定       95年度交聲字第1278號
原處分機關  交通部公路總局臺中區監理所
異議人即
受處分人    甲○○
上列受處分人因違反道路交通管理處罰條例案件，對於交通部公
路總局臺中區監理所民國95年12月15日所為之處分（豐監稽違字
第裁63-HB0000000號裁決書），聲明異議，本院裁定如下：
    主  文
原處分撤銷。
    理  由
一、原處分機關略以：受處分人甲○○駕駛車牌號碼BL3-889號
    重機車，於民國95年2月18日凌晨1時10分許，在臺中縣東勢
    鎮○○路291之26號前，因酒後駕車，經酒測測定值超過標
    準值，為臺中縣警察局東勢交通小隊當場舉發，依道路交通
    管理處罰條例第35條第1項第1款之規定，裁處受處分人罰鍰
    新臺幣（下同）4萬5000元，並吊扣駕駛執照12個月，原處
    分並無不法等語。
二、本件受處分人則以：依據行政罰法第26條規定一罪不兩罰，
    採「先刑法後行政」，受處分人酒醉駕車所涉公共危險案件
    ，業經緩起訴處分，並已繳納4萬元，請求撤銷行政罰鍰4萬
    5000元之處分，依法提出異議等語。
三、按94年2月5日公布、95年2月5日施行之行政罰法第26條規定
    ：「一行為同時觸犯刑事法律及違反行政法上義務規定者，
    依刑事法律處罰之。但其行為應處以其他種類行政罰或得沒
    入之物而未經法院宣告沒收者，亦得裁處之。前項行為如經
    不起訴處分或為無罪、免訴、不受理、不付審理之裁判確定
    者，得依違反行政法上義務規定裁處之。」，此即所謂一事
    不二罰原則。次按被告所犯為死刑、無期徒刑或最輕本刑3
    年以上有期徒刑以外之罪，檢察官參酌刑法第57條所列事項
    及公共利益之維護，認以緩起訴為適當者，得定1年以上3年
    以下之緩起訴期間為緩起訴處分，其期間自緩起訴處分確定
    之日起算；又被告於緩起訴期間內，有下列情形之一者，檢
    察官得依職權或依告訴人之聲請撤銷原處分，繼續偵查或起
    訴：一、於期間內故意更犯有期徒刑以上刑之罪，經檢察官
    提起公訴者；二、緩起訴前，因故意犯他罪，而在緩起訴期
    間內受有期徒刑以上刑之宣告者；三、違背第253條之2第1
    項各款之應遵守或履行事項者，刑事訴訟法第253條之1第1
    項、第253條之3第1項分別定有明文。準此，被告經檢察官
    為「緩起訴」處分者，於「緩起訴」之猶豫期間內，其最後
    是否會被檢察官提起公訴？猶懸而未定，意即「緩起訴」處
    分於猶豫期間內尚未具有實質之確定力，檢察官於期間內，
    可對被告繼續觀察，此時若被告顯無反省警惕之情或根本欠
    缺反省警惕之能力，檢察官得依職權或依告訴人之聲請，將
    被告「緩起訴」處分撤銷。
四、經查：本件受處分人於95年2月18日凌晨1時10分許，酒後駕
    駛車牌號碼BL3-889號重機車，行經臺中縣東勢鎮○○路291
    之26號前，因與其他車輛發生擦撞，經警到場處理，異議人
    即受處分人因車禍受傷被送往東勢鎮農會附設農民醫院救治
    ，並經院方人員抽血測得其酒精濃度達222mg/dl（換算呼氣
    酒精濃度為1.11mg/L），經警舉發「酒後駕車」之違規，並
    經臺灣臺中地方法院檢察署檢察官於95年6月22日以95年度
    偵字第6351號為緩起訴處分，其期間為1年，受處分人應於
    收受緩起訴處分命令通知書之翌日起2個月內，向財團法人
    基督教更生團契臺中區會支付4萬元等情，有上開緩起訴處
    分影本、合作金庫銀行存款憑條影本各乙份附卷足憑。惟行
    政罰法第26條明訂一事不二罰原則，且應受行政罰之行為如
    經不起訴處分或為無罪、免訴、不受理、不付審理之裁判「
    確定」者，始得依違反行政法上義務規定裁處之，並未包括
    「緩起訴」處分在內，雖「緩起訴」處分之最終使被告免於
    刑事訴追之效果與「不起訴」處分之效果相同，行政罰法第
    26 條第2項解釋上應包括緩起訴處分情形在內，但依據行政
    罰法第26條第2項規定之立法意旨，亦必須待緩起訴處分實
    質確定時，被告才最終地確定免於受刑事訴追，原處分機關
    始得為行政裁罰，亦即在緩起訴期間內即猶豫期間期滿前，
    該緩起訴處分仍有被撤銷之可能，此時原處分機關若依法為
    行政裁決，將使受處分人有同時遭受行政處罰及刑事訴追之
    危險，而顯與行政罰法第26條規定之立法意旨相違背。本件
    原處分之裁決日期為95年12月15日，惟前開緩起訴處分緩起
    訴期間起算日為95年9月6日，緩起訴期滿日為96年9月6日，
    有臺灣臺中地方法院檢察署檢察官執行緩起訴處分命令通知
    書影本1紙在卷可佐，是該緩起訴於96年9月6日才能實質確
    定。從而，在上開緩起訴處分尚未實質確定前，原處分機關
    即依道路交通管理處罰條例規定為本件裁決，顯與前揭行政
    罰法第26條第2項規定有違。依照上開說明，原處分機關之
    裁決，難認允當，自應由本院將原處分撤銷，以資適法。
五、據上論斷，應依道路交通案件處理辦法第20條前段，裁定如
    主文。
中    華    民    國    95    年    12    月    27    日
                        臺灣臺中地方法院交通法庭
                                法  官  劉麗瑛
上正本證明與原本無異。
如不服本裁定，應於送達後5日內，向本院提出抗告狀。
                                書記官  王玟
中    華    民    國    95    年    12    月    27    日


司法院資訊處製作；財團法人民間司法改革基金會備份。
